【裁判字號】    98,交聲,4203
【裁判日期】    981210
【裁判案由】    違反道路交通管理處罰條例聲明異議
【裁判全文】
臺灣臺北地方法院交通事件裁定        98年度交聲字第4203號
原處分機關  交通部公路總局臺北區監理所
異  議  人
即受處分人  三兆汽車商行即蔡碧珠
上列異議人即受處分人因違反道路交通管理處罰條例案件，對於
交通部公路總局臺北區監理所於民國98年11月18日所為之處分（
原處分案號：北監自裁字第40-DB0000000號）聲明異議，本院裁
定如下：
    主  文
原處分撤銷。
三兆汽車商行即蔡碧珠汽車所有人使用他車牌照行駛，處罰鍰新
臺幣玖仟元，並吊銷汽車牌照。
    理  由
一、原處分機關處分意旨略以：異議人即受處分人三兆汽車商行
    即蔡碧珠所有之車牌號碼 GP-6209號自用一般小貨車，於民
    國 97年5月16日15時51分，在桃園縣中壢市○○路○段513號
    對面，為桃園縣政府警察局交通隊執勤員警以「GP-6209 自
    小貨車懸掛他車號牌（ IJ-1912）使用」之違規事由，逕行
    拖吊舉發，嗣異議人於 97年5月30日收受原舉發機關所製發
    之舉發通知單，逾越 97年6月21日之應到案日期限30日以上
    60日以內，於 97年8月14日向原處分機關提出申訴，經原處
    分機關轉請原舉發機關查復結果，仍認異議人確有前述違規
    行為，原處分機關乃依道路交通管理處罰條例第 12條第1項
    第5款、第2項規定，於98年11月18日裁處異議人罰鍰新臺幣
    （下同）5,400元，異議人旋於98年12月1日提出本件異議。
二、聲明異議意旨略以：異議人所有前開自小貨車固有於上揭時
    地懸掛他車號牌（ IJ-1912）之情事，惟該自小貨車為警拖
    吊逕行舉發時，係只有停車，非於道路行駛，而行駛與停車
    是兩種截然不同各自獨立之行為，道路交通管理處罰條例第
    12條第1項第5款係處罰汽車所有人「使用他車牌照『行駛』
    」之行為，未及停車部分，且前述法條係規定處汽車所有人
    3,600元以上 10,800元以下罰鍰，是原處分機關認異議人有
    使用他車牌照行駛之違規行為，於法不合，而裁罰之金額亦
    應為3,600元，並非5,400元，爰聲明異議等云云。
三、按汽車牌照不得偽造、變造或矇領，並不得借供他車或使用
    他車牌照行駛，道路交通安全規則第10條定有明文。次按汽
    車有牌照借供他車使用或使用他車牌照行駛者，處汽車所有
    人3,600元以上 10,800元以下罰鍰；前項第5款至第7款之牌
    照吊銷之，道路交通管理處罰條例第12條第1項第5款、第 2
    項亦定有明文。再按汽車所有人使用他車牌照行駛，逾越應
    到案期限30日以上60日以內，繳納罰鍰或到案聽候裁決者，
    統一裁罰基準處罰鍰 9,000元，違反道路交通管理事件統一
    裁罰基準表並載有明文。
四、經查：
  （一）異議人對其所有前開 GP-6209自小貨車於上揭時地懸掛
        他車牌照 IJ-1912停車之事實，均不爭執，並有汽車車
        籍查詢單、桃園縣政府警察局 97年5月21日桃警局交字
        第DB0000000號舉發違反道路交通管理事件通知單各1紙
        附卷可稽（見98年度交聲字第4203號本院卷第 6、14頁
        ），是異議人所有自小貨車有懸掛他車牌照使用之違規
        行為，應屬真實，洵堪認定。
  （二）查道路交通管理處罰條例第12條第1項第5款禁止使用他
        車牌照行駛之立法意旨，無非在於確認使用牌照者之責
        任歸屬，維持行政管理秩序。故上開條文之規定，並不
        因舉發地點為何處而有異，亦未限於車輛須處於行駛狀
        態始得予以處罰，即使車輛為警舉發時，係停放於停車
        格或其他地方，亦無礙其使用他車牌照行駛之違規事實
        ，而應加以處罰，方符合立法意旨（臺灣高等法院96年
        度交抗字第 353號裁定參照）。本件異議人辯稱其所有
        上開自小貨車為警拖吊舉發時，係停車而非行駛狀態，
        應無道路交通管理處罰條例第12條第1項第5款規定之違
        規行為，參諸前揭說明，於法顯有未合，殊不足採。
  （三）按關於刑事訴訟程序上所謂「不利益變更禁止」原則，
        應僅限於原判決適用法條並無不當時，始有其適用，若
        原判決適用法條不當而應予撤銷者，上級審自非不得諭
        知較重於原審判決之刑，以資適法，此為刑事訴訟法第
        370 條：「由被告上訴或為被告利益而上訴者，第二審
        法院不得諭知較重於原審判決之刑。但因原審判決適用
        法條不當而撤銷之者，不在此限」規定意旨之所在。而
        依道路交通管理處罰條例第89條前段規定：法院受理交
        通事件，準用刑事訴訟法之規定，道路交通案件處理辦
        法第20條前段亦明定：「交通法庭認為聲明異議有理由
        或聲明異議雖無理由，而原處分不當或違法者，應以裁
        定將原處分經聲明異議部分撤銷，並自為裁定」，足徵
        原處分機關之處分如有不當及違法時，交通法庭亦得撤
        銷原處分另為適法之裁定，尚無不利益變更禁止原則之
        適用（臺灣高等法院 97年度交抗字第360號裁定參照）
        。又依道路交通管理處罰條例第 87條第2項規定，法院
        受理受處分人不服主管機關所為之處罰聲明異議，以裁
        定為之，即地方法院對於原處分機關之處分有實質審查
        權，包括糾正原處分之認事用法不當而自為適法之裁定
        ，是地方法院就聲明異議事件係對於原處分機關之處分
        作實質審查，不若提起上訴、抗告案件有刑事訴訟法第
        370 條之不利益變更禁止原則之適用（臺灣高等法院97
        年度交抗字第605號裁定參照）。
  （四）本件異議人確有上開違規行為，業如前述，原處分機關
        依道路交通管理處罰條例第12條第1項第5款規定予以裁
        處，固非無據，然異議人係於 97年5月30日收受原舉發
        機關所製發之舉發通知單，有桃園縣政府警察局 97年5
        月21 日桃警局交字第DB0000000號舉發違反道路交通管
        理事件通知單，及送達證書各 1紙在卷可憑（見前揭本
        院卷第 6、18頁），異議人既未於前開舉發通知單上所
        載之應到案日期即 97年6月21日前，向原處分機關陳述
        意見，到案聽候裁決，而係在同年 8月14日逾越應到案
        期限30日以上60日以內，始具狀向原處分機關陳述意見
        ，聽候裁決，有上開舉發通知單、交通違規案件陳述書
        存卷可參（見前揭本院卷第 6、12頁），依道路交通管
        理處罰條例第 12條第1項第5款、第2項，及違反道路交
        通管理事件統一裁罰基準表之規定，應處異議人罰鍰9,
        000元，並吊銷汽車牌照，原處分機關逕予裁處罰鍰5,4
        00元，並漏載吊銷汽車牌照，於法未合，是異議人之異
        議雖無理由，然原處分既有上開可議之處，自應由本院
        撤銷原處分，爰依道路交通管理處罰條例第 12條第1項
        第5款、第2項，及違反道路交通管理事件統一裁罰基準
        表之規定，裁處如主文第2項所示，以資適法。
五、據上論斷，應依道路交通案件處理辦法第20條前段，裁定如
    主文。
中    華    民    國    98    年    12    月    10    日
                  交通法庭    法  官  詹慶堂
以上正本證明與原本無異。
如不服本裁定，應於裁定送達後5日內向本院提出抗告狀。
                              書記官  蔡易霖
中    華    民    國    98    年    12    月    10    日

司法院資訊處製作；財團法人民間司法改革基金會備份。
